【裁判字號】    97,裁,4888
【裁判日期】    971030
【裁判案由】    建築執照
【裁判全文】
最  高  行  政  法  院  裁  定
                                      97年度裁字第4888號
上  訴  人  華嚴建設有限公司
代  表  人  甲○○
被 上訴 人  臺南市政府
代  表  人  乙○○
上列當事人間建築執照事件，上訴人對於中華民國97年7月2日高
雄高等行政法院96年度訴字第405號判決，提起上訴，本院裁定
如下：
    主  文
上訴駁回。
上訴審訴訟費用由上訴人負擔。
    理  由
一、按對於高等行政法院判決之上訴，非以其違背法令為理由，
    不得為之，行政訴訟法第242條定有明文。依同法第243條第
    1項規定，判決不適用法規或適用不當者，為違背法令；而
    判決有同條第2項所列各款情形之一者，為當然違背法令。
    是當事人對於高等行政法院判決上訴，如依行政訴訟法第24
    3條第1項規定，以高等行政法院判決有不適用法規或適用不
    當為理由時，其上訴狀或理由書應有具體之指摘，並揭示該
    法規之條項或其內容；若係成文法以外之法則，應揭示該法
    則之旨趣，倘為司法院解釋或本院之判例，則應揭示該判解
    之字號或其內容。如以行政訴訟法第243條第2項所列各款情
    形為理由時，其上訴狀或理由書，應揭示合於該條項各款之
    事實。上訴狀或理由書如未依此項方法表明者，即難認為已
    對高等行政法院判決之違背法令有具體之指摘，其上訴自難
    認為合法。
二、上訴人代表人甲○○於民國82年10月28日與訴外人張凝華簽
    訂工程契約，承攬張凝華所有坐落臺南市○○區○段1小段
    95、97及101地號等3筆土地（下稱系爭土地）興建彭凝大樓
    （下稱系爭建物）之工程，並委託甲○○代其向被上訴人申
    請建造執照事宜，詎甲○○趁受託辦理申請建造執照之際，
    竟於83年5月22日委由高雄市○○○路269號鄭正欽建築師事
    務所內不知情之不詳姓名職員填載張凝華名義之土地使用權
    同意書，並委由不知情之人所偽造之張凝華印章蓋於該同意
    書上，而偽造張凝華同意甲○○在系爭土地上建造系爭建物
    1棟之土地使用權同意書，持以向被上訴人申請以甲○○為
    起造人之建造執照，致被上訴人將此不實之事項登載於職務
    上所掌之建造執照公文書，而於83年10月21日發給起造人甲
    ○○之83南工造字第2494號建造執照。而甲○○又於84年12
    月28日，在鄭正欽建築師事務所內，委由不知情之不詳姓名
    職員，填載系爭建物起造人變更為上訴人之土地使用權同意
    書，並蓋用先前偽造之張凝華印章於該同意書，而偽造張凝
    華同意變更起造人為上訴人之土地使用權同意書，再持以向
    被上訴人申請，致被上訴人於85年2月7日發給另一紙變更後
    以上訴人為起造人名義之建造執照（執照號碼同為執照83南
    工造字第2494號，下稱系爭建造執照。）於系爭建物完成後
    ，被上訴人於86年12月22日依上訴人申請核發(86)南工使字
    第1571號使用執照（下稱系爭使用執照）在案。嗣經張凝華
    發現後，訴請臺灣臺南地方法院檢察署檢察官呈請臺灣高等
    法院檢察署移轉臺灣高雄地方法院檢察署檢察官偵查起訴，
    嗣經最高法院94年台上字第3131號刑事判決（下稱最高法院
    刑事判決）甲○○有罪確定在案。被上訴人乃以95年1月12
    日南市工建字第0940110990號函通知甲○○於2個月內補齊
    張凝華之正確土地使用權同意書，甲○○據此補附張凝華85
    年5月29日土地使用權同意書影本及80年11月15日印鑑證明
    書影本，經被上訴人審查，認非屬建築法第30條之土地權利
    證明文件，乃以95年8月9日南市工建字第09531056590號函
    通知上訴人，撤銷系爭建造執照，另又以95年9月26日南工
    使字第09531078980號函撤銷系爭使用執照。上訴人不服提
    起訴願，遭決定駁回後，遂提起行政訴訟，求為判決訴願決
    定及原處分均撤銷，案經原審法院判決駁回。
三、上訴人對於原審法院判決上訴，主張張凝華授權甲○○為起
    造人，嗣變更為上訴人係經張凝華同意部分，核係就原審取
    捨證據、認定事實之職權行使，所論斷：依最高法院94年度
    台上字第3131號刑事判決可知，甲○○確係以偽造之張凝華
    印章及印文，偽造張凝華之土地使用權同意書及同意變更起
    造人為甲○○及上訴人之土地使用權同意書，上訴人所為經
    張凝華同意之各項主張不可採等，指摘其為不當，不能認對
    該判決之如何違背法令已有具體之指摘。又原判決已敘明被
    上訴人原核發之系爭建造執照及系爭使用執照，不符建築法
    第30條之規定，屬有瑕疵之行政處分，而該瑕疵乃肇因於上
    訴人代表人甲○○所提供不正確資料所致，自無信賴保護原
    則之適用，依行政程序法第117條規定，被上訴人自得基於
    職權撤銷。上訴理由狀所載以被上訴人撤銷系爭建造執照及
    系爭使用執照，法無明文，行政程序法第117條為程序法，
    張凝華信賴利益大於撤銷執照之所維護之利益，主張原審法
    院判決適用法規不當及不備理由部分，並未對上述原審法院
    判決之法律上理由具體表明其如何適用法規不當，核屬就原
    審已論斷者，泛言未論斷不備理由，或就原審所為論斷，泛
    言其論斷違法，亦不能認對該判決之如何違背法令已有具體
    之指摘。依首揭說明，應認其上訴為不合法。
四、據上論結，本件上訴為不合法。依行政訴訟法第249條第1項
    前段、第104條、民事訴訟法第95條、第78條，裁定如主文
    。
中    華    民    國    97    年    10    月    30    日
                    最高行政法院第三庭
                        審判長法官  黃  璽  君
                              法官  黃  秋  鴻
                              法官  鄭  忠  仁
                              法官  黃  本  仁
                              法官  吳  東  都
以  上  正  本  證  明  與  原  本  無  異
中    華    民    國    97    年    10    月    31    日
                              書記官  莊  俊  亨


司法院資訊處製作；財團法人民間司法改革基金會備份。
